# 委托开发中专利权属于受托方的处理

提问人：快枪 时间：2014-04-02 18:46:14
根据《技术合同法》，委托开发中除当事人约定外，申请专利的属于属于受托人，委托人可以免费实施该专利。如果委托开发中专利权属于受托方，受托方就不是提供劳务，而是自己研发无形资产，应该在“研发支出”中核算发生的费用。那么这个时候委托方按研发进度付给受找方的费用，委托方是否都应作费用化处理，在“管理费用”中列支？受托方按研发进度收到的费用是不是冲减自己的研发费，并按研发阶段分别冲减费用化部分和资本化部分？

回答人：chenyiwei
首先要指出：《合同法》于 1999 年 10 月 1 日生效后，《技术合同法》即同时废止。因此不能再引用《技术合同法》中的条文。 根据《合同法》第 339 条：“委托开发完成的发明创造，除当事人另有约定的以外，申请专利的权利属于研究开发人。研究开发人取得专利权的，委托人可以免费实施该专利。研究开发人转让专利申请权的，委托人享有以同等条件优先受让的权利。”但是，会计上判断研究开发人（受托方）是否应确认为其自身无形资产的条件是看研究开发成果所有权上的主要风险和报酬的享有或承担情况。 如果该技术的专用性很强，除了委托方使用以外，很难找到第二个使用人，即委托方支付的研究开发经费将成为研究开发人获取经济利益的唯一来源的，则该研发成果所有权上的主要风险和报酬仍然是由委托方享有或承担的，研究开发人（受托方）应按提供劳务进行账务处理，所发生的研发支出在“劳务成本”科目中归集，并随着提供劳务收入的确认逐步结转营业成本。 如果研发的技术具有相当的通用性，除了委托方以外预计还可找到较多的其他使用者，可以从其他使用者获取较多经济利益的，则受托方才可以将其视同其自己的研发项目，在“管理费用——研发费”、“开发支出”等科目中核算。此时从委托方收到的研发经费如果约定无论结果如何不退还的，则可以以已发生的该项目费用化研发支出为限冲减费用化研发支出，如有多余的可看作许可使用费收入，先予以递延，研发成功并交付研发成果后，按特许权使用费收入的确认原则确认收入。